臺灣臺北地方法院民事判決
111年度訴字第4397號
原      告  謝佳皓  

訴訟代理人  施尚宏律師
被      告  張則昀  
上列當事人間清償債務事件，本院於民國111年10月26日言詞辯
論終結，判決如下：
    主      文
被告應給付原告新台幣920,000元，及自民國110年10月30日起至
清償日止，按年息5%計算之利息。
原告其餘之訴駁回。
訴訟費用由被告負擔80%，餘由原告負擔。
    事實及理由
一、原告起訴主張：被告於民國109年6月19日向原告借款新台幣
    (下同)200,000元，又於同年9月26日向原告借款850,000元
    ，被告並簽立實際應該為1,050,000元卻誤載為1,000,000元
    之借據予原告，承諾會於110年10月30日前清償借款，否則
    將負擔原告為追償所支出之律師費用；豈料還款日屆至，被
    告卻仍未還款，原告於110年11月16日寄發存證信函予被告
    催告還款，遽遭被告拒收，為此請求被告給付1,150,000元(
    借出款項1,050,000元及律師費100,000元)，並聲明：被告
    應給付原告1,150,000元，及自110年10月30日起至清償日止
    ，按年息5%計算之利息。
二、被告則以：依據借據記載，借款金額為100萬元(包含20萬元
    及80萬元匯款)，但是期間原告購買房屋時，代替原告支出
    斡旋金5萬元，且曾經在110年1月15日匯款10萬元、110年2
    月8日匯款5萬元，以及自111年8月15日開始迄今，每個月有
    匯款1萬元予原告(共3萬元)，共還款18萬元，應自100萬元
    扣除18萬元，並主張律師費10萬元部分應該不是由被告支付
    ，被告於110年10月31日以前並未依約清償沒有錯，但是於1
    10年1月開始就有跟原告溝通還款的方式，但是原告並未給
    予回應。並聲明：原告之訴駁回。
三、得心證之理由：
　㈠經查，原告主張之事實，業據其提出匯款回條聯、借據、存
    證信函、律師費收據等文件為證(卷第19-45頁)，被告則否
    認原告之主張，而以前詞以為抗辯，並提出匯款單據為證(
    卷第59-61頁)，是本件所應審究者為：原告請求被告給付1,
    150,000元，及自110年10月30日起至清償日止之法定遲延利
    息，有無理由？
　㈡按消費借貸未定返還期限者，借用人得隨時返還，貸與人亦
    得定一個月以上之相當期限催告返還，民法第478條定有明
    文。所謂貸與人得定一個月以上之相當期限催告返還，非謂
    貸與人之催告必須定有期限，祇須貸與人有催告之事實，而
    催告後已逾一個月以上相當期限者，即認借用人有返還借用
    物之義務(最高法院73年台抗字第413號參照)。而本件就被
    告向原告借款之部分，據原告提出之借據記載「借款人張則
    昀茲向謝佳皓借款新台幣壹百萬元整，並已於簽立此據時，
    由謝佳皓如數匯入張則昀所指定之張雅慧之國泰世華銀行帳
    戶交付借款人親自收訖無誤。借款人張則昀願於110年10月3
    0日前全數清償所借款項，如清償期限屆至，借款人張則昀
    未為清償時，願逕受法院強制執行，絕無異議；並負擔謝佳
    皓因此所受之全部損害及行使權利所生之一切費用(包括律
    師費、訴訟費、強制執行費等)…」等語，原告並主張：被告
    於110年10月30日借款期限屆至時，仍未還款，因此乃於110
    年11月16日以台北東門存證號碼第000345號存證信函催告被
    告於函到5日內清償借款，有借據、存證信函附卷可按(卷第
    39-41頁)，而自原告寄發上開存證信函迄今，業已逾一個月
    甚久，被告既未清償其債務，揆諸上揭最高法院判例之意旨
    ，自有返還借款之義務。
　㈢其次，就借款金額之部分，原告雖提出匯款單據主張借款金
    額為1,050,000元(卷第35、37頁)，但是依前開借據之記載
    金額為1,000,000元，則借款金額究為1,050,000元，抑或1,
    000,000元，已非無疑。而被告就此部分則答辯主張：「原
    告購買房屋時，我代替原告出斡旋金5萬元，該部分金額應
    該扣除，所以剩下金額為100萬元，即借據上所載的金額」
    等語，原告訴訟代理人亦陳述「就原告同意的100萬元部分
    ，無意見。」等語，有言詞辯論筆錄在卷可憑(卷第56頁)，
    因此，本件雙方借款餘額應為100萬元，應堪確定。
　㈣再者，被告主張：曾經在110年1月15日匯款10萬元、110年2
    月8日匯款5萬元，以及自111年8月15日開始迄今，每個月有
    匯款1萬元予原告(共3萬元)，共還款18萬元，應自100萬元
    扣除18萬元等語，而就此部分經原告訴訟代理人與原告確認
    之結果，乃陳述以「與當事人確認結果，這個帳戶確實是原
    告的帳戶，因為他未補登所以不知道這個資訊，這個金額願
    意扣除」等語，有言詞辯論筆錄在卷可憑(卷第57頁)，因此
    雙方既就扣除18萬元之部分未有爭執，則本件被告尚未清償
    之借款債務即為82萬元，亦堪確定。
　㈤至就被告主張：「律師費10萬元部分應該不是由被告支付」
    之部分，此部分既經被告簽立借據記載「負擔謝佳皓因此所
    受之全部損害及行使權利所生之一切費用(包括律師費、訴
    訟費、強制執行費等)」等語，被告對於簽立借據之事實亦
    不爭執，有言詞辯論筆錄記載「原證3的借據是我簽署的，
    沒有錯誤…」等語附卷可憑(卷第55頁)，原告亦提出律師費
    收據以為佐證(卷第45頁)，因此，原告主張：就行使借款返
    還請求權所生之律師費用10萬元，依借據之約定即應由被告
    支付，即非無據。
　㈥末按給付無確定期限者，債務人於債權人得請求給付時，經
    其催告而未為給付，自受催告時起，負遲延責任。其經債權
    人起訴而送達訴狀，或依督促程序送達支付命令，或為其他
    相類之行為者，與催告有同一之效力。又遲延之債務以支付
    金錢為標的者，債權人得請求依法定利率計算之遲延利息，
    民法第229條、第233條第1項分別定有明文。本件原告依民
    法第478條規定請求被告返還92萬元(82萬元+10萬元)部分為
    有理由，已如前述，而依據借據之約定，借款返還之期限為
    110年10月30日，因此被告自110年10月30日起未清償借款即
    已屬給付遲延，則原告請求自110年10月30日起至清償日止
    之法定遲延利息，即屬有據，應予准許。
四、綜上所述，原告請求被告給付920,000元，及自110年10月30
    日起至清償日止，按年息5%計算之利息，為有理由，應予准
    許，逾此範圍，為無理由，應予以駁回。
五、本件事證已臻明確，兩造其餘攻擊防禦方法及證據，經本院
    斟酌後，認為均不足以影響本判決之結果，爰不一一論述，
    附此敘明。
六、據上論結，原告之訴一部有理由、一部無理由，爰依民事訴
    訟法第79條，判決如主文。
中　　華　　民　　國　　111 　年　　11　　月　　8 　　日
                  民事第一庭    法　官　蘇嘉豐
以上正本係照原本作成。
如對本判決上訴，須於判決送達後20日內向本院提出上訴狀。如
委任律師提起上訴者，應一併繳納上訴審裁判費。
中　　華　　民　　國　　111 　年　　11　　月　　8 　　日
                                書記官　陳靜